最高法院民事裁定　　　　　　　　　　 111年度台上字第92號
上　 訴　 人　桃園市政府養護工程處

法 定代理 人　劉軍希
訴 訟代理 人　李承志律師
　　　　　　　黃文承律師
被　上訴　人　羅子萍
兼法定代理人　羅文勲
被　上訴　人　謝心榕
共　　　　同
訴 訟代理 人　陳詩文律師
　　　　　　　林羿樺律師
　　　　　　　劉宜昇律師
上列當事人間請求國家賠償事件，上訴人對於中華民國110年4月
28日臺灣高等法院第二審判決（109 年度重上國字第15號），提
起上訴，本院裁定如下：
    主  文
上訴駁回。
第三審訴訟費用由上訴人負擔。
    理  由
按上訴第三審法院，非以原判決違背法令為理由，不得為之；又
判決不適用法規或適用不當者，為違背法令；且提起上訴，上訴
狀內應記載上訴理由，表明原判決所違背之法令及其具體內容，
暨依訴訟資料合於該違背法令之具體事實，依民事訴訟法第 469
條之1 規定提起上訴者，並應具體敘述為從事法之續造、確保裁
判之一致性或其他所涉及之法律見解具有原則上重要性之理由，
同法第467條、第468條、第470條第2項定有明文。是當事人提起
上訴，如依同法第469 條規定，以原判決有所列各款情形之當然
違背法令為理由，其上訴狀或理由書應表明該判決有合於各該條
款規定情形之具體內容，及係依何訴訟資料合於該違背法令之具
體事實；如依同法第469條之1規定，以原判決有前條以外其他不
適用法規或適用不當為理由，其上訴狀或理由書應表明該判決所
違背之法令條項，或有關解釋字號，或成文法以外之習慣或法理
、法則等及其具體內容，暨係依何訴訟資料合於該違背法令之具
體事實，並具體敘述為從事法之續造、確保裁判之一致性或其他
所涉及之法律見解具有原則上重要性之理由。上訴狀或理由書如
未依上述方法表明，或其所表明者與上開法條規定不合，即難認
為已合法表明上訴理由，其上訴自非合法。本件上訴人對原判決
於其不利部分提起上訴，雖以該部分判決違背法令為由，惟核其
上訴理由狀所載內容，係就原審取捨證據、認定事實之職權行使
，所論斷：上訴人負責管理養護之桃園市○○區○○路0段00000
00號燈桿前向左彎曲道路（下稱系爭路段），在靠近右緣邊線內
側、沿平行白色實線，存有長約140公分、高約6公分之長條型高
低落差路面，嚴重影響用路人安全，卻未定期巡視、及時修繕、
設置醒目標示，或採取防止危險或損害發生之有效措施，對系爭
路段之管理顯有欠缺，致時年20 歲之被上訴人羅子萍於民國107
年11月21日下午騎乘機車行經該處，機車彈起、人車倒地，造成
全身多處擦挫傷、頭部外傷併顱內血腫、肺炎併呼吸衰竭、交通
性水腦症等傷害（下稱系爭傷害），須終身專人照護，嗣經法院
為監護之宣告。參酌事故現場圖、現場照片、目擊者證述，並勘
驗行車紀錄器影片，堪認本件行車事故及系爭傷害之發生，與上
訴人對系爭路段管理欠缺具有相當因果關係。再依系爭路段路面
不平整之形態，以駕駛者直線視角觀之，未必能適時發現、閃避
，難認羅子萍有何未注意車前狀況之與有過失情事。羅子萍因系
爭傷害，除已支出醫療費新臺幣（下同）9萬3,830元、看護費10
9萬1,733元、醫療耗材費9萬7,847元、車資5萬3,620元外，尚受
有自109年5月1日起至平均餘命63年止得一次請求之看護費1,488
萬4,334元及勞動能力減損100%計664萬6,920 元等損失。又被上
訴人羅文勲、謝心榕為羅子萍之父母，3 人皆受有非財產上損害
。斟酌兩造之身分、地位、資力、上訴人加害程度、被上訴人所
受痛苦及其他一切情狀，羅子萍、羅文勲、謝心榕依序請求上訴
人賠償精神慰撫金各150 萬元、50萬元、50萬元，應屬適當。從
而，被上訴人依國家賠償法第3條第1項、民法第184條第1項前段
、第193條第1項、第195條第1項、第3 項規定，請求上訴人給付
羅子萍2,436萬8,284元本息、羅文勳及謝心榕各50萬元本息，俱
有理由，應予准許，另說明兩造其餘攻防方法及所用證據，於判
決結果無礙，不逐一論列等情，指摘為不當，並就原審已論斷者
，泛言未論斷或違反經驗法則、證據法則或違法，而非表明依訴
訟資料合於該違背法令之具體事實，更未具體敘述為從事法之續
造、確保裁判之一致性或其他所涉及之法律見解具有原則上重要
性之理由，難認已合法表明上訴理由。依首揭說明，應認其上訴
為不合法。末查，上訴人於上訴第三審後，抗辯依警方事故圖所
示刮地痕，可推斷羅子萍極有可能係行駛於邊線外，自無所謂閃
避該高低不平處之情形，縱有路面高低差之欠缺，亦與本件事故
無相當因果關係等詞，核屬新防禦方法，依民事訴訟法第476 條
第1項規定，非本院所得斟酌。附此敘明。
據上論結，本件上訴為不合法。依民事訴訟法第481條、第444條
第1項、第95條、第78條，裁定如主文。
中    華    民    國   111    年    2     月    9     日
                      最高法院民事第三庭
                          審判長法官  沈  方  維  
                                法官  鍾  任  賜  
                                法官  張  競  文  
                                法官  方  彬  彬  
                                法官  陳  麗  芬  
本件正本證明與原本無異
                                      書  記  官
中    華    民    國   111    年    2     月    22    日